【裁判字號】    88,訴,793
【裁判日期】    890126
【裁判案由】    懲治盜匪條例
【裁判全文】
臺灣板橋地方法院刑事判決                          八十八年度訴字第七九三號
    公  訴  人  臺灣板橋地方法院檢察署檢察官
    被      告  乙○○
    指定辯護人  甲○
右列被告因盜匪案件，經檢察官提起公訴 (八十八年度偵字第一五九號)，甲○判決
如左：
    主  文
乙○○意圖為自己不法所有，以強暴致使不能抗拒而取他人之物，累犯，處有期徒刑
參年柒月。
    事  實
一、乙○○曾於民國（下同）八十五年十月十八日因搶奪及恐嚇罪，經台灣台北地方
    法院判處有期徒刑一年八月，案經確定，於八十六年十二月三十一日因縮短刑期
    假釋出監，並於八十七年四月五日縮刑期滿執行完畢，又因刑法第三百二十九條
    之準強盜罪案件，經台灣士林地方法院於八十八年二月八日以八十八年訴字第五
    八號，判處有期徒刑七年，嗣經撤回上訴，案經確定，現在執行中。乙○○因自
    幼年時期即有心智發展上的遲緩情形，在服役期間又因車禍而致腦傷，造成器質
    性腦病變和進一步惡化其原有之弱智情形，整體精神功能有負面加成性影響，而
    陷於低心智之精神耗弱狀態，為精神耗弱之人，於八十七年十二月十一日上午六
    、七時許，因朋友身上沒錢，而唆使乙○○行搶以購買安非他命供其施用，乙○
    ○因心神陷於低智能之精神耗弱狀態，易受慫恿唆使而附著跟班，遂外出胡亂搜
    索目標，於八十七年十二月十一日下午四時許，騎乘車號ＨＱＹ─一九０號機車
    ，行經台北縣蘆洲市○○路一二三號前之際，見行人丙○○獨自行走有機可乘，
    竟意圖為自己不法之所有，以自後方抱住郭丙○○腰部，再將丙○○頭部撞擊地
    面（傷害部分未據丙○○提出告訴，及提起公訴）之強暴手段，致使丙○○不能
    抗拒，而接續強取丙○○皮包一個（內有現金新台幣二千七百五十元）及金項鍊
    一條，得手後即逃離現場，惟因丙○○大聲呼救，旋由附近民眾及據報趕赴該址
    之員警合力逮捕，並扣得乙○○強盜所得之上開皮包一個及金項鍊一條（已發還
    丙○○）。
二、案經台北縣警察局蘆洲分局報請台灣板橋地方法院檢察署檢察官偵查起訴。
    理  由
一、訊據被告乙○○固坦承搶奪被害人丙○○，惟矢口否認右揭強盜犯行，辯稱：伊
    當時僅係趁機以手將丙○○推倒，搶奪丙○○之皮包及項鍊，並無施用暴力將郭
    雪角頭部撞擊地面之強盜情事，而且伊因車禍受傷左手並無力量，不可能用手將
    丙○○抱起云云。惟查：右揭犯罪事實，迭據證人丙○○於警訊中及台灣士林地
    方法院八十八年度訴字第五八號案件及甲○審理時到庭詰證時證述綦詳，有警訊
    筆錄一份及台灣士林地方法院訊問筆錄影本一份附卷可稽，核其先後證述之情節
    均屬相符，且證人丙○○當時確受有頭部外傷併頭皮腫塊一節，復有診斷證明書
    影本一份附卷足憑（件偵查卷第八頁），足認被告當時確有將郭女頭部撞擊地面
    。被告經三軍總醫院精神醫學部精神科診斷有邊緣性智能不足合併器質性人格障
    礙，其認知能力及衝動控制能力均不佳，在設定情境的影響下，可進一步弱化其
    精神功能，同時在他人的慫恿之下，易出現從眾之服從表現，犯罪行為時心神已
    達精神耗弱之狀態一節，有三軍總醫院八十八年十二月三十一日善利字第一五
    八五六號函附之精神鑑定報告書一件可稽。被告因當時心神陷於精神耗弱狀態，
    有現實感偏差扭曲情形，整體之精神功能渙散不佳等情，亦有上開精神鑑定報告
    足憑，是其就犯罪全部過程自無法全然記憶當可理解，前開辯解，純屬事後卸責
    之詞，委無足採，本件事證明確，被告犯行洵堪認定。
二、核被告所為，係犯懲治盜匪條例第五條第一項第一款之盜匪罪。被告前有事實欄
    所載之犯罪、科刑及徒刑之執行情形，有台灣高等法院檢察署刑事資料簡覆表乙
    件附卷可參，其受有期徒刑執行完畢後，五年內再犯有期徒刑以上之本罪，為累
    犯，應依刑法第四十七條之規定加重其刑，惟因盜匪罪之最重本刑為無期徒刑，
    不得加重。又被告所犯上開臺灣士林地方法院八十八年度訴字第五八號之準強盜
    罪案件，與本件犯行構成要件不同，無連續犯之一罪關係，有上開判決書一件在
    卷可考。被告乙○○行為時係陷於精神耗弱之心神狀態，屬精神耗弱人之行為，
    應依法減輕其刑，並與前開累犯之加重，先加後減之。爰審酌被告犯罪之動機、
    目的、所生之危害亦非輕微及其犯後之態度等一切情狀，量處如主文所示之刑。
    被告盜匪所得之財物業經發還被害人，爰不另為發還之諭知。
據上論斷，應依刑事訴訟法第二百九十九條第一項，懲治盜匪條例第五條第一項第一
款，刑法第十一條前段、第十九條第二項、第四十七條，判決如主文。
本案經檢察官曾文鐘到庭執行職務
中      華      民      國    八十九    年      一      月    二十六    日
                                      臺灣板橋地方法院刑事第一庭
                                          法  官    胡  堅  勤
右正本證明與原本無異。
如不服本判決，應於判決送達後十日內，向甲○提出上訴狀。
                                          書記官    劉  文  美
中      華      民      國    八十九年      一      月    二十八    日
附錄本案犯罪科刑法條全文
懲治盜匪條例第五條
有左列行為之一者，處無期徒刑或七年以上有期徒刑：
一、意圖為自己或第三人不法所有，以強暴、脅迫、藥劑、催眠術或他法致使不能抗
    拒而取他人之物或使其交付者。
二、發掘墳墓而盜取殮物者。
三、藏匿或包庇盜匪者。
前項第一款之未遂犯罰之。
預備犯第一項第一款之罪者，處一年以下有期徒刑。


司法院資訊處製作；財團法人民間司法改革基金會備份。
